臺中高等行政法院判決
111年度交上字第62號
上  訴  人  賴政助即信賴企業社


被 上訴 人  交通部公路總局臺中區監理所

代  表  人  楊聰賢              
上列當事人間交通裁決事件，上訴人對於中華民國111年4月28日
臺灣臺中地方法院110年度交字第390號行政訴訟判決，提起上訴
，本院判決如下：
　　主  文
上訴駁回。
上訴審訴訟費用新臺幣750元由上訴人負擔。
    事實及理由
一、本件繫屬後，被上訴人之代表人由魏武盛變更為楊聰賢，本
    院依職權命楊聰賢承受訴訟。
二、上訴人所有號牌ABX-1050號自用小客車(下稱系爭車輛），
    分別於㈠民國110年2月6日13時10分許，行經臺中市大里區文
    心南路與福德路口，因「直行車佔用最內側轉彎專用車道」
    之違規行為，遭民眾於110年2月9日檢具事證檢舉，經臺中
    市政府警察局霧峰分局員警認定違反道路交通管理處罰條例
    （下稱處罰條例）第48條第1項第7款之規定，對車主即上訴
    人製開第GDH276229號舉發違反道路交通管理事件通知單；㈡
    110年2月6日13時11分許，行經臺中市南區文心南路與高工
    南路口，因「直行車佔用最內側轉彎專用車道」之違規行為
    ，遭民眾於110年2月9日檢具事證檢舉，經臺中市政府警察
    局第三分局員警認定違反處罰條例第48條第1項第7款之規定
    ，對車主即上訴人製開第GDH226103號舉發違反道路交通管
    理事件通知單；㈢110年2月6日13時14分許，行經臺中市南區
    文心南路與建國南路口，因「直行車佔用最內側轉彎專用車
    道」之違規行為，遭民眾於110年2月9日檢具事證檢舉，經
    臺中市政府警察局第三分局員警認定違反處罰條例第48條第
    1項第7款之規定，對車主即上訴人製開第GDH261542號舉發
    違反道路交通管理事件通知單。上訴人未於到案期限檢具事
    證及應歸責人相關資料，向被上訴人告知應歸責人，被上訴
    人即依處罰條例第85條第4項規定，推定上訴人有過失，並
    依處罰條例第85條第1項後段「仍依本條例各該違反條款規
    定處罰」之規定，續於110年8月10日以投監四字第65-GDH27
    6229號、投監四字第65-GDH226103號、投監四字第65-GDH26
    1542號裁決書（下合稱原處分），依處罰條例第48條第1項
    第7款、第63條第1項第1款及「違反道路交通管理事件統一
    裁罰基準表」之規定，按逾越應到案期限60日以上裁處罰鍰
    之基準，分別裁處上訴人罰鍰新臺幣（下同）900元並記違
    規點數1點、罰鍰900元並記違規點數1點、罰鍰900元並記違
    規點數1點。上訴人不服，提起行政訴訟，經臺灣臺中地方
    法院於111年4月28日以110年度交字第390號行政訴訟判決（
    下稱原判決）駁回，上訴人仍不服，提起本件上訴。
三、上訴人起訴主張及聲明、被上訴人於原審之答辯及聲明、原
    審判決認定之事實及理由，均引用原審判決所載。
四、上訴意旨略以：處罰條例第48條第1項第7款係指「佔用」而
    非使用，上訴人承認使用車道，但並未佔用，只是路過使用
    並未妨礙他人權利。原判決引用處罰條例第48條第1項第7款
    及道路交通安全規則第98條第2項，適用法規有所不當。舉
    發人應舉證上訴人佔用之事實，而非以與事實不符之照片，
    把使用、運用當成佔用來告發。該條文立法目的係維護交通
    順暢，並沒有反對直行車使用之意。同為內側車道有左轉、
    可直行與左轉之標誌，不當之標線號誌應檢討改正以避免入
    人於罪，有如交通陷阱一般，如果為專用車道更應提前100
    公尺告示，而非僅在路口前方幾公尺標記了事等語。並請求
    廢棄原判決及撤銷原處分。　
五、本院判斷如下：
　㈠按「（第1項）指向線，用以指示車輛行駛方向。以白色箭頭
    劃設於車道上。本標線設於交岔路口方向專用車道上與禁止
    變換車道線配合使用時，車輛須循序前進，並於進入交岔路
    口後遵照所指方向行駛。（第2項）本標線之式樣，依其目
    的規定如下：一、指示直行：直線箭頭。二、指示轉彎：弧
    形箭頭。三、指示直行與轉彎：直線與弧形合併之分岔箭頭
    。四、指示轉出車道：弧形虛線箭頭。」為道路交通標誌標
    線號誌設置規則第188條第1至第2項之規定。而「設有左右
    轉彎專用車道之交岔路口，直行車不得占用轉彎專用車道。
    」則為道路交通安全規則第98條第2項所明定。準此，汽車
    駕駛人行經劃有左轉彎指向線之左彎專用車道時，須依指示
    循序前進，並於進入交岔路口後遵照所指方向行駛，直行車
    不得佔用轉彎專用車道。又「汽車駕駛人轉彎或變換車道時
    ，有下列情形之一者，處新臺幣600元以上1,800元以下罰鍰
    ：……七、設有左、右轉彎專用車道之交岔路口，直行車佔用
    最內側或最外側或專用車道。」為處罰條例第48條第1項第7
    款所規定。查在多車道之道路劃設轉彎專用車道，目的在避
    免汽、機車駕駛人駕車行經交岔路口時，因車道未分直行車
    道或轉彎車道所造成混亂，而致車流擁擠，以維護交通秩序
    及確保交通安全。是以直行車若行駛於轉彎專用車道持續一
    段時間，即該當「佔用轉彎專用車道」要件，不因該交岔路
    口之交通號誌燈號為紅燈或綠燈而有歧異之認定，亦不因僅
    有在交岔路口之交通號誌為轉彎指示燈號亮起時，而影響「
    佔用」之認定。
　㈡又行政罰法第7條第1項規定：「違反行政法上義務之行為非
    出於故意或過失者，不予處罰。」其中所謂故意，係指行為
    人對於構成違規之事實及該事實係屬違規，明知並有意使其
    發生者（直接故意），或行為人對於構成違規之事實，預見
    其發生而其發生並不違背其本意，且知悉該事實係屬違規者
    （間接故意）而言；所謂過失係指行為人雖非故意，但按其
    情節應注意，並能注意，而不注意者（無認識之過失），或
    行為人對於構成違規之事實，雖預見其能發生而確信其不發
    生者（有認識之過失）而言。
　㈢經查，原審參酌卷附舉發違反道路交通管理事件通知單、採
    證照片、原處分等證據資料，認定上訴人駕駛其所有之系爭
    車輛分別於110年2月6日13時10分許，行經臺中市大里區文
    心南路與福德路口；110年2月6日13時11分許，行經臺中市
    南區文心南路與高工南路口；110年2月6日13時14分許，行
    經臺中市南區文心南路與建國南路口，均行駛在最內側左轉
    彎專用車道，而該些路段地面繪有「左彎指向線」、「雙白
    實線」、「直行指向線」之事實，核無違背證據法則，得作
    為本院判決之事實基礎。
  ㈣上訴人駕駛系爭車輛行經劃有左轉專用道之路段，於行駛左
    轉專用道上，於進入交岔路口後，未遵照所指方向行駛，而
    直行穿越交岔路口，核屬違反處罰條例第48條第1項第7款之
    規定。原審以上訴人駕駛系爭車輛行駛於上開路段，車道既
    已劃設白色弧形左轉彎箭頭指向線，且接近路口前與他車道
    間劃設雙白實線之禁止變換車道線，應遵照所指左轉彎方向
    行駛，尚難諉為不知上開道路標線設置之意義，且內側車道
    白色左彎弧形箭頭之標線亦標示清楚，並無毀損、脫落不清
    ，亦無上訴人所指標誌設置不完備狀況，認上訴人主觀上縱
    非有違反道路交通安全規則第98條第2項規定之故意，亦有
    應注意能注意而疏未注意情形，難認為無過失。爰認原處分
    依處罰條例第48條第1項第7款、第63條第1項第1款之規定，
    並參酌裁處時違反道路交通管理事件統一裁罰基準表，分別
    就上訴人違章行為各裁處罰鍰900元，並各記違規點數1點之
    處分，並無不合，而駁回上訴人於原審之訴。經核，尚無違
    誤。上訴人上訴主張其並無佔用轉彎專用車道之事實，並指
    摘原判決有上開適用法令不當之情事云云，無非係對原審法
    院依法所為事實認定之職權行使，就原審不採之事實認定結
    果，再事爭執，復就原審已論斷者，仍執歧異見解而為爭議
    ，難謂有理由。
　㈤綜上所述，原判決業將其得心證之理由記明於判決，且就上
    訴人主張不採之理由，詳予論駁，核無判決不適用法規或適
    用不當、不備理由等違背法令情事。上訴意旨，指摘原判決
    違背法令，求予廢棄，為無理由，應予駁回。
六、末按，行政訴訟法第237條之9第2項規定，交通裁決事件之
    上訴準用同法第237條之8第1項之規定，是交通裁決事件之
    上訴，行政法院為訴訟費用之裁判時，應確定其費用額。本
    件上訴人對於交通裁決事件之上訴，既經駁回，上訴審訴訟
    費用750元（上訴裁判費）應由上訴人負擔，爰併予確定如
    主文第2項所示。
七、據上論結，本件上訴為無理由，依行政訴訟法第237條之9第
    2項、第236條之2第3項、第255條第1項、第237條之8第1項
    、第98條第1項前段，判決如主文。  
中    華    民    國    111    年    8    月    17    日
                臺中高等行政法院第一庭
                          審判長法  官  沈  應  南  
                                法  官  林  靜  雯
                                法  官  楊  嵎  琇
以上正本證明與原本無異。
本判決不得上訴。
中    華    民    國    111    年    8    月    17    日
                                書記官  許  巧  慧